臺灣板橋地方法院民事判決　　　　　　　95年度訴字第2017號
原　　　告　甲○○
訴訟代理人　梁治律師
被　　　告　乙○○
訴訟代理人　莊振農律師
　　　　　　張家豪律師
上列當事人間請求返還不當得利事件，經本院於民國96年1 月19
日言詞辯論終結，判決如下：
    主  文
原告之訴及假執行之聲請均駁回。
訴訟費用由原告負擔。
    事實及理由
一、原告主張：原告與被告於民國90年5 月26日簽訂一合作契約
    （下稱系爭契約），內容為共同開發「內燃機激能濾油器」
    （下稱「激能濾油器」）及開發其他新產品銷售，並共同設
    立「捷風科技股份有限公司」（下稱捷風公司），雙方各持
    有50% 之股份，由被告擔任總經理，原告陸續出資新臺幣（
    下同）250 萬元於捷風公司營運之用。詎被告擅自利用捷風
    公司資金、設備等資源，將其於兩造合作前取得之7 項產品
    之專利權開發完成後，出售予他人；又將先前已開發之產品
    「gp2000補氧陶瓷」，委由訴外人基啟企業有限公司（下稱
    基啟公司）袁民全經銷；復為基啟公司製造測試機台，並私
    自與基啟公司合作生產「黑晶瓷－即用型氫能供器」；且開
    發「奈米黃金超省鍍缸劑」、「奈米光觸媒淨化液」、「奈
    米臭味解降劑」等產品，並與訴外人林永昇接觸，建立客戶
    資源再與之共同設立「捷元奈米科技股份有限公司」賺取個
    人利益。被告擅自為上述行為，均未將獲利繳回捷風公司，
    致捷風公司營運不善，復以捷風公司負債為由，逼使原告於
    92年7 月12日退出捷風公司，致原告上述支出之資金歸於烏
    有，而受有損害，爰依侵權行為及不當得利之法律關係請求
    被告給付等語，並聲明：(一)被告應給付原告250 萬元及自訴
    狀繕本送達翌日起至清償日止，按週年利率5%計算之利息。
    (二)願供擔保請准宣告假執行。
二、被告則以：兩造所簽訂之合作契約，僅限於「激能濾油器」
    之產品開發合作，上開其餘產品之開發、生產及銷售，均不
    在系爭契約約定範圍內，故原告自不得就此有何主張；於92
    年7 月12日，兩造合意由原告放棄捷風公司之所有股份並退
    出該公司，而終止系爭契約，且雙方就彼此債權債務關係業
    已清算完畢，被告並無任何侵權行為或不當得利情事；縱被
    告有何侵權行為，亦已罹於消滅時效等語，資為抗辯。並聲
    明：(一)原告之訴駁回；(二)如受不利益判決，願供擔保請准宣
    告免為假執行。
三、原告主張兩造於民國90年5 月26日簽訂系爭契約，內容包含
    共同開發「激能濾油器」，並共同設立捷風公司，雙方各持
    有50% 之股份，由被告擔任總經理，嗣原告於92年7 月12日
    退出捷風公司之事實，業經其提出合作契約書影本、共同協
    議切結書影本、捷風公司登記資料各1 份在卷可稽（臺北地
    方法院95年度訴字第9133號卷第7 至10頁、第15頁），且為
    被告所不爭執，自堪信為真實。
四、原告另主張系爭契約所約定兩造合作之內容，另包含共同開
    發並銷售「激能濾油器」以外之其他新產品，而被告在原告
    入股捷風公司期間，利用捷風公司資金、設備等資源，開發
    上揭其他產品銷售，或以該開發成果與他人另組公司銷售，
    而未將獲利繳回捷風公司，致原告受有損害等語，則為被告
    所否認。是兩造主要之爭點厥為：(一)系爭契約之內容，是否
    包含由兩造共同開發並銷售「激能濾油器」以外之其他新產
    品？(二)被告是否擅自利用捷風公司資源，開發其個人產品銷
    售，或以該開發成果與他人另組公司銷售，而未將獲利繳回
    捷風公司，致生損害於原告？(三)原告所主張之侵權行為損害
    賠償請求權是否已罹於消滅時效？茲分別審理論究如下：
  (一)按解釋契約，固須探求當事人之真意，而不能拘泥於契約之
    文字，但契約之文字業已表達當事人之真意，無須別事探求
    者，即不得反捨契約文字而更為曲解（最高法院93年度臺上
    字第1821號判決參照）。觀諸兩造所簽立之合作契約書第1
    條即開宗明義：「開發產品標的：內燃機激能濾油器」，足
    證系爭契約約明兩造合作之內容，僅限於「激能濾油器」之
    產品開發合作。復參諸原告於退股前，曾於92年6 月4 日與
    被告訂立股權分配歸屬契約，該契約書上記載：「物權範圍
    ：品名：車會飛。」，兩造嗣於同年7 月12日共同協議切結
    書第4 條約明：「捷風科技除三方合作標的物（車會飛），
    其餘原公司之資產，全部由乙方（按即被告）承受，原車會
    飛剩餘庫存品歸甲方（按即原告）所有，販售貨款由甲方承
    受所得。」，而「車會飛」係「激能濾油器」之銷售品名乙
    節，為兩造所不爭，倘兩造所約定共同開發並銷售之產品不
　　僅限於「激能濾油器」，何以於原告欲退股之際，兩造僅就
  　「激能濾油器」之歸屬加以約定，而未再約明其他合作產品
    之權利歸屬？是以被告辯稱系爭契約之內容，僅限於「激能
    濾油器」之產品開發合作，其餘產品之開發、生產及銷售，
    均不在系爭契約約定範圍內等語，應屬可採，臺灣板橋地方
    法院檢察署檢察官95年度偵字第3704號不起訴處分書亦同此
    認定（本院卷第45頁）。被告其餘產品之銷售既與原告無關
    ，原告自不得執此請求分配利潤，則被告縱因而獲利，原告
    亦無受有損害之可言。至於原告主張被告自稱其專長及興趣
    為研發新產品，原告因而簽訂系爭契約等語，則與系爭契約
    約定合作範圍無關聯性，附此敘明。
  (二)原告主張被告擅自利用捷風公司資源，開發其個人產品銷售
    ，或以該開發成果與他人另組公司銷售，致生損害於原告之
    事實，惟經被告所否認。原告雖提出捷風公司廣告3 紙（上
    開臺北地方法院卷第11、16、17頁）、捷風公司網頁翻拍畫
    面1 紙（同卷第18頁）、帳目影本1 份（同卷第19、20頁）
    、申請專利名稱表1 紙（同卷第21頁）為證，然細繹各該文
    書之內容，僅能證明捷風公司營業及廣告之情形，及被告曾
    申請專利之項目，而俱與上開爭點毫無關聯，顯然均無從證
    明原告上揭主張為真實。又原告前於臺灣板橋地方法院檢察
    署檢察官偵查中，自認被告所有「奈米黃金超省鍍缸劑」、
    「奈米光觸媒淨化液」、「奈米臭味解降劑」、「gp2000補
    氧陶瓷」等多項發明，係於兩造簽訂系爭契約前，被告早已
    研發完成之產品，此有上開不起訴處分書1 份在卷可考（本
    院卷第43至45頁），則被告於研發上述產品時，捷風公司既
    尚未成立，其自無擅自利用捷風公司資源圖利於己之可能。
    再者，原告已就「激能濾油器」取得新型專利，且於退股時
    與被告清算完畢，有專利證書及清算表影本各1 紙附卷足憑
    （本院卷第29、42頁），原告既已依約取得其應得之權利，
    應無損害可言，從而其主張自難信為真正。
  (三)原告未受有損害，且其未能舉證證明被告有何其他以故意或
    過失不法侵害其權利之行為，是被告既無侵權行為，自不生
    侵權行為損害賠償請求權是否罹於消滅時效之問題。
五、綜上所述，原告依侵權行為及不當得利之法律關係請求被告
    給付250 萬元，及自95年10月14日起至清償日止，按週年利
    率5%計算之利息，為無理由，應予駁回。原告之訴既經駁回
    ，其假執行之聲請即失所依據，應併予駁回之。
六、兩造其餘之攻擊或防禦方法及未經援用之證據，經本院斟酌
    後，認為均不足以影響本判決之結果，自無逐一詳予論駁之
    必要，併此敘明。
七、訴訟費用負擔之依據：民事訴訟法第78條。
中　　華　　民　　國　　96　　年　　2 　　月　　15　　日
                  民事第二庭    法　官　徐福晉
以上正本係照原本作成
如對本判決上訴，須於判決送達後20日內向本院提出上訴狀
中　　華　　民　　國　　96　　年　　2 　　月　　15　　日
                    　　　　　　書記官　蕭佩宜
